---
title: "Hip-hop italiano"
author: "Riccardo Lunardi"
date: "2/02/2022"
output:
  ioslides_presentation:
    css: ./style.css
    incremental: yes
editor_options: 
  chunk_output_type: inline
---

```{r setup, include=FALSE}
library(knitr)
opts_chunk$set(cache = TRUE, message = FALSE, warning = FALSE)
```

## Analisi sull'hip-hop italiano

- Com'è cambiata la struttura delle canzoni nel corso del tempo?
- Quali sono gli artisti che possono vantare di più collaborazioni?
- Chi è l'artista più influente?
- I testi dei brani possono essere considerati positivi o negativi?
- In che gruppi vengono divisi gli artisti, osservando le loro collaborazioni?

## Provenienza dei dati

* Dati sugli artisti e sui brani:
  * Spotify
* Lyrics:
  * AZlyrics
  * lyrics.ovh


```{r Caricamento dati, echo=FALSE, warning=FALSE, message=FALSE, results=FALSE}
library(dplyr)

load("scraper/dataset_finale/artists.RData") 
load("scraper/dataset_finale/tracks_v2.RData")

# Visto che i generi sono sempre gli stessi, li consideriamo come fattori e non
# come testo
artists$genres <- as.factor(artists$genres)

# Rimuoviamo il parametro "popularity", il quale è un parametro fornito da
# Spotify sulla popolarità di un certo artista in un dato momento
artists <- artists %>%
  select(-popularity)

# Creiamo un dataframe di soli artisti non ripetuti, eliminando l'informazione
# sugli album
only_artists <- artists %>%
  select(-album) %>%
  distinct(id, .keep_all=T)

# Su Python alcuni testi sono stati impostati a "NA": qui convertiamo tale
# stringa in un NA riconosciuto tale da R
tracks_v2$lyrics[tracks_v2$lyrics=="NA"] = NA 
```

## Generi trattati

```{r Generi trattati, echo=FALSE, warning=FALSE, message=FALSE}
library(ggplot2)

genres_df <- artists %>%
  distinct(id, name, genres) %>%
  transform(count = table(genres)[genres]) %>%
  filter(count.Freq > 20) %>%
  arrange(desc(count.Freq))

custom_theme <- theme(plot.title = element_text(size=14, face="bold"),
        axis.title.x = element_text(size=11, face="bold"),
        axis.title.y = element_text(size=11, face="bold"),
        axis.text = element_text(size=8, face="bold"))

ggplot(data=genres_df, aes(reorder(genres, count.Freq))) +
  geom_bar(fill="#5FBBE2", color="black", size=0.5) +
  coord_flip() + 
  theme_bw() +
  labs(
    title = "Numero di brani per genere musicale",
    x = "Genere",
    y = "Numero di brani"
  ) +
  custom_theme
  
```

## Com'è cambiata la durata delle canzoni e degli album nel corso del tempo?

```{r Durata delle canzoni, echo=FALSE, warning = FALSE, message=FALSE}
# Si trasforma la colonna release_date da striga a oggetto "Date", eliminando 
# tutti i brani doppi
tracks <- tracks_v2 %>%
  mutate(release_date = as.Date(release_date, "%Y-%m-%d")) %>%
  distinct(track_id, .keep_all = TRUE)

# Vengono aggregate le durate delle canzoni per mese
duration_per_month <- tracks %>%
  filter(release_date > "1990-01-01", duration_ms < 4*10^5) %>%
  group_by(month = lubridate::floor_date(release_date, "month")) %>%
  summarize(duration_ms_month = mean(duration_ms))

# Tema custom per gli scatterplot
custom_scatter_plot <- theme(axis.line = element_line(colour = "black"),
                             panel.border = element_blank(),
                             panel.background = element_blank()) 

# Scatterplot mese~durata
ggplot(duration_per_month, aes(x=month, y=duration_ms_month)) + 
  geom_point() +
  geom_smooth(method=lm) +
  labs(title = "Durata media dei brani per mese", 
       x = "Mesi",
       y = "Durata media dei brani (ms)"
  ) +
  theme_bw() + 
  custom_theme +
  custom_scatter_plot
```

**Coefficiente di Pearson: -0.51**

## Numero di tracce per album medio

```{r Numero di tracce medio, echo=FALSE, warning = FALSE, message=FALSE}
tracks_per_month <- tracks %>%
  distinct(album_id, release_date, total_tracks) %>%
  filter(release_date > "1990-01-01", total_tracks < 30) %>%
  group_by(month = lubridate::floor_date(release_date, "month")) %>%
  summarize(tracks_month = mean(total_tracks))
  
ggplot(tracks_per_month, aes(x=month, y=tracks_month)) + 
  geom_point() +
  geom_smooth(method=lm) +
  labs(title = "Numero di tracce medio per mese", 
       x = "Mesi",
       y = "Numero di tracce medio pubblicate in un album"
  ) +
  theme_bw() + 
  custom_theme +
  custom_scatter_plot
```

**Coefficiente di Pearson: -0.08**

## Durata delle canzoni media: generi a confronto

```{r Durata delle canzoni: generi a confronto, echo=FALSE, warning = FALSE, results=FALSE}
allowed_genres = c("italian hip hop", 
                   "italian underground hip hop", 
                   "italian adult pop", 
                   "italian indie pop")

# Per ogni artista viene considerato solo il suo genere principale, ovvero il
# primo, seguendo l'ordine del dataframe
artists_main_genre <- artists %>%
  select(-followers) %>%
  filter(genres %in% allowed_genres) %>%
  group_by(album) %>%
  top_n(n=1, wt=desc(genres)) %>%
  rename(album_id=album)

# Questo dataframe viene filtratp anche per album perché verrà utilizzato anche 
# in un successivo blocco di codice.
album_info_genres <- tracks %>%
  distinct(album_id, release_date, total_tracks, duration_ms) %>%
  filter(release_date > "1990-01-01", 
         total_tracks < 30, 
         duration_ms < 4*10^5) %>%
  inner_join(artists_main_genre) %>%
  select(album_id, release_date, total_tracks, duration_ms, id, genres)

```

```{r Durata mesile, per genere, echo=FALSE, warning=FALSE, error=FALSE}
duration_per_genre_month <- album_info_genres %>%
  group_by(genres, month = lubridate::floor_date(release_date, "month")) %>%
  summarize(duration_month_mean = mean(duration_ms))

# Tema customizzato per la legenda
legend_custom <- theme(legend.title = element_text(size = 10), 
        legend.text  = element_text(size = 8),
        legend.key.size = unit(1, "lines"),
        legend.background=element_blank())

# Plot per il numbero medio di canzoni pubblicate 
ggplot(duration_per_genre_month, aes(x=month, y=duration_month_mean, 
                                     color=genres)) + 
  geom_point() +
  geom_smooth(method=lm) +
  scale_color_brewer(name="Generi", palette = "Spectral") +
  labs(title = "Durata media dei brani per mese", 
       x = "Mesi",
       y = "Durata media dei brani (ms)"
  ) +
  theme_bw() + 
  custom_theme +
  custom_scatter_plot +
  legend_custom
```

## Correlazioni

* **italian adult pop**:  -0.45
* **italian hip hop**: -0.37
* **italian indie pop**: -0.26
* **italian underground hip hop**: -0.31

```{r Importing di tidyr, echo=FALSE, warning = FALSE, results = FALSE}
library(tidyr)
```

## Numero di tracce pubblicate medio: generi a confronto

```{r Numero di tracce medio confrontando il genere, echo=FALSE, message=FALSE}
tracks_per_genre_month <- album_info_genres %>%
  group_by(genres, month = lubridate::floor_date(release_date, "month")) %>%
  summarize(tracks_month_mean = mean(total_tracks))
  
ggplot(tracks_per_genre_month, aes(x=month, y=tracks_month_mean, color=genres)) + 
  geom_point() +
  geom_smooth(method=lm) +
  scale_color_brewer(name="Generi", palette = "Spectral") +
  labs(title = "Numero di tracce medio pubblicato al mese", 
       x = "Mesi",
       y = "Numero di tracce medio pubblicato"
  ) +
  theme_bw() + 
  custom_theme +
  custom_scatter_plot +
  legend_custom
```

## Correlazioni

* **italian adult pop**: 0.07
* **italian hip hop**: -0.21
* **italian indie pop**: -0.17
* **italian underground hip-hop**: -0.10

```{r Import di igraph e gtools, echo=FALSE, warning=FALSE, message=FALSE, results=FALSE}
library(igraph)
library(gtools)

# Vertici. Per ogni id, vengono anche salvati i dati riguardanti il numero di
# follower e il nome dell'artista
artist_nodes <- tracks_v2 %>%
  inner_join(artists, by = c('artists' = 'id')) %>%
  distinct(artists, name, followers) %>%
  rename(artist_id = artists, artist_name = name)
  
# feat_songs è un dataframe contenente tutte le tracce a cui hanno partecipato
# almeno due persone. Di ogni traccia viene salvata anche la data di 
# pubblicazione
feat_songs <- tracks_v2 %>%
  inner_join(artist_nodes, by = c('artists' = 'artist_id')) %>%
  select(track_id, release_date) %>%
  group_by(track_id) %>%
  mutate(feat = n()) %>%
  filter(feat > 1) %>%
  distinct(track_id, .keep_all = T)

# Matrice vuota, con tre colonne
matrix_songs_edges <- matrix(data=NA, nrow = 0, ncol = 3)

# Per ogni canzone in cui c'è stato un feat
for(feat in feat_songs$track_id){
  # 1. Trovare chi ha partecipato in quella canzone
  feat_artists <- tracks_v2 %>% 
    filter(track_id == feat) %>% 
    select(artists, release_date)
  
  # 2a. Fare combinazioni di due, senza ripetizioni
  connections <- combinations(
    n=length(feat_artists$artists), 
    r=2, 
    v=feat_artists$artists, 
    repeats.allowed=FALSE)
  
  # 2b. Aggiungere alle combinazioni la data di collaborazione
  connections <- cbind(connections, 
                       rep(feat_artists$release_date[1], nrow(connections)))  
  
  # 3. Aggiungere le combinazioni alla matrice
  matrix_songs_edges <- rbind(matrix_songs_edges, connections)
}

# 4, Convertire la matrice in dataframe
songs_edges <- as.data.frame(matrix_songs_edges)
colnames(songs_edges) <- c('to', 'from', "release_date")

# Archi
songs_edges <- songs_edges %>%
  group_by(to, from) %>%
  filter(to %in% artist_nodes$artist_id, from %in% artist_nodes$artist_id) %>%
  summarise(weight = n()) %>%
  ungroup() %>%
  arrange(-weight)
```

## Coppie più affiatate dell'hip-hop italiano

```{r Artisti che hanno collaborato di più, echo=FALSE}

feat_couples <- songs_edges %>%
  inner_join(artists, by = c("to" = "id")) %>%
  inner_join(artists, by = c("from" = "id")) %>%
  rename("to_name" = name.x, "from_name" = name.y) %>%
  mutate(followers = followers.x + followers.y) %>%
  distinct(to, from, .keep_all = TRUE) %>%
  ungroup() %>% # Per risolvere "Adding missing grouping variables: to"
  select(to_name, from_name, followers, weight) %>%
  filter(followers > 10000)
  
table_featuring <- feat_couples %>%
  rename("Primo artista" = "to_name",
         "Secondo artista" = "from_name",
         "Followers" = "followers",
         "Featuring" = "weight") %>%
  slice_max(Featuring, n=8)
```

```{r table-featuring, echo=FALSE}
library(kableExtra)

table_featuring %>%
  kbl() %>%
    kable_paper("hover",  full_width = T)
```

```{r Generazione grafo, echo=FALSE}
g = graph_from_data_frame(songs_edges, directed = FALSE, vertices = artist_nodes)
g = delete.vertices(g, which(degree(g)==0))
```

## Featuring

```{r Calcolo del degree e della strength, echo=FALSE}
library(ggpubr)
library(grid)
library(stringr)
# Funzione che ritorna gli n numeri più grandi (maxi = TRUE) o gli n numeri più
# piccoli (maxi = FALSE) del vettore "array"
top_n_custom <- function(array, n, maxi = T) {
  return(
      distinct_featuring[order(array, decreasing = maxi)[1:n]]
      )
}

# Numero di feature con artisti diversi
distinct_featuring <- degree(g, mode = "total")
# Numero di feature totlae
feat_number <- strength(g, mode = "total")

# Si isolano, di entrambi gli array, i massimi 5
degree_feat <- top_n_custom(distinct_featuring, 10)
total_feat <- top_n_custom(feat_number, 10)

degree_plot <- only_artists %>%
  filter(id %in% names(degree_feat)) %>%
  mutate(degree = distinct_featuring[id]) %>%
  arrange(-degree) %>%
  slice_max(degree, n=5) %>%
  
  ggplot(aes(x = reorder(name, -degree), y = degree)) +
  geom_bar(stat="identity", fill="#5FBBE2", color="black", size=0.5, position = "dodge") +
  scale_x_discrete(labels = function(x) str_replace_all(x, " " , "\n")) +
  theme_bw() +
  custom_theme


strength_plot <- only_artists %>%
  filter(id %in% names(total_feat)) %>%
  mutate(total_feat = total_feat[id]) %>%
  arrange(-total_feat) %>%
  slice_max(total_feat, n=5) %>%
  
  ggplot(aes(x = reorder(name, -total_feat), y = total_feat)) +
  geom_bar(stat="identity", fill="#E2865F", color="black", size=0.5, position = "dodge") +
  scale_x_discrete(labels = function(x) str_replace_all(x, " " , "\n")) +
  theme_bw() +
  custom_theme

test <- ggarrange(degree_plot + rremove("ylab") + rremove("xlab"), 
          strength_plot + rremove("ylab") + rremove("xlab"))

annotate_figure(test, left = textGrob("Numero di featuring", rot = 90, vjust = 0.65, gp = gpar(cex = 1.1)),
                    bottom = textGrob("Artisti", vjust = 0.1, hjust = 0.3, gp = gpar(cex = 1.3)))


```

## Influenza nella rete di artisti

```{r Calcolo delle misure di centralità ricorsive, echo=FALSE}
#PageRank
pr <- page_rank(g)$vector

pr_artists <- top_n_custom(pr, 5)

only_artists %>%
  filter(id %in% names(pr_artists)) %>%
  arrange(factor(id, levels = pr_artists)) %>%
  select(-id, -genres) %>%
  rename("Artista" = "name", "Followers"="followers") %>%
  kbl(row.names = F) %>%
  kable_paper("hover",  full_width = T, font_size = 25)

```

## I testi possono essere considerati positivi o negativi?

```{r Import di parallel e TextWiller, echo=FALSE, warning=FALSE, message=FALSE, results=FALSE}
library(parallel)
library(TextWiller) # Per la sentiment analysis
```
```{r Calcolo del sentiment, echo=FALSE, warning=FALSE, message=FALSE}
if(!file.exists("./lyrics.rds")){
  # Crea un dataframe contenente una volta tutte le canzoni e l'artista che l'ha
  # pubblicata
  lyrics <- tracks_v2 %>%
    filter(!is.na(lyrics)) %>%
    left_join(artists, by = c("artists" = "id")) %>%
    distinct(track_id, .keep_all = TRUE) %>%
    select(track_id, track_name, artists, name, lyrics)
   
  # Per ottenere automaticamente il numero di core si può utilizzare detectCores()
  no_cores <- detectCores()
   
  # Setup del "cluster", ovvero dell'oggetto che eseguirà parallalamente
  # la funzione "sentiment"
  clust <- makeCluster(no_cores) 
  #La libreria ha biosgno di essere caricata all'interno del cluster
  clusterCall(clust, function() library(TextWiller)) 
  
  # system.time(expr = lyrics %>% mutate(sentiment=sentiment(lyrics)))
  # user  system elapsed 
  # 171.47    0.25  171.96 
  
  # system.time(expr = parLapply(clust, lyrics$lyrics, sentiment))
  # user  system elapsed 
  # 0.08    0.09  142.34 
  
  # Il tempo effettivamente trascorso è "elapsed". Anche se non ti molto, la 
  # versione parallela è stata più veloce
  
  lyrics_sentiment <- parLapply(clust, lyrics$lyrics, sentiment)
  lyrics$sentiment <- unlist(lyrics_sentiment, use.names=FALSE)
  
  # I dati riguradanti il sentiment vengono salvati in formato .rds, in modo da 
  # non dover essere sempre ricalcolati 
  saveRDS(lyrics, "lyrics.rds")
}else{
  lyrics <- readRDS("lyrics.rds")
}

sentiment_per_genre <- lyrics %>%
  inner_join(artists, by = c("artists" = "id")) %>%
  distinct(track_id, genres, .keep_all = TRUE) %>%
  select(-name.y, -followers, -album) %>%
  rename("name" = "name.x") %>%
  group_by(genres) %>%
  count(sentiment) %>%
  mutate(total_tracks = sum(n)) %>%
  spread(sentiment, n) %>%
  rename("neg" = "-1", "neu" = "0", "pos" = "1") %>%
  mutate(neg = neg/total_tracks, neu = neu/total_tracks, pos = pos/total_tracks)


tracks_artists_sentiment <- tracks_v2 %>%
  inner_join(lyrics, by = c("track_id" = "track_id")) %>%
  distinct(track_id, artists.x, .keep_all = TRUE) %>%
  select(track_id, track_name.x, artists.x, lyrics.x, sentiment) %>%
  rename("artists" = "artists.x", 
         "track_name" = "track_name.x", 
         "lyrics" = "lyrics.x")

tracks_lyrics_sentiment_with_name <- tracks_artists_sentiment %>%
  inner_join(artists, by = c("artists" = "id")) %>%
  distinct(track_id, artists, .keep_all = TRUE) %>%
  select(-followers, -album, -genres)
  
sentiment_per_artist <- tracks_lyrics_sentiment_with_name %>%
  group_by(artists, name) %>%
  count(sentiment) %>%
  mutate(total_tracks = sum(n)) %>%
  spread(sentiment, n) %>%
  rename("neg" = "-1", "neu" = "0", "pos" ="1") %>%
  mutate(neg = neg/total_tracks, neu = neu/total_tracks, pos = pos/total_tracks)
```


```{r Reload di ggplot2, echo=FALSE, message=FALSE, warning=FALSE, results=FALSE}
# In Windows 11, plottare il grafo impedisce a ggplot di visualizzare i grafici
# correttamente. Attraverso la funzione "reload" ricarichiamo il pacchetto
# di ggplot per ripristinarlo.

devtools::reload(pkgload::inst("ggplot2"))
```


```{r Grafici per artista e genere, echo=FALSE}
# Funzione custom che ritorna un bar plot. Evita di avere molto codice duplicato
get_plot_pos_neg <- function(df, pos_neg, art, kind = "Genere"){
  if(pos_neg == "neg"){
    bar_color <- "#8b063f"
  }else{
    bar_color <- "#32c177"
  }
  
  return (df %>%
    filter(total_tracks > 25) %>%
    ungroup() %>%
    slice_max(.data[[pos_neg]], n=10) %>%
    ggplot(aes(x=reorder(.data[[art]], .data[[pos_neg]]), 
               y=.data[[pos_neg]]*100)) + 
    geom_bar(stat="identity", fill=bar_color, color="black", size=0.5) +
    labs(x=kind, y="Percentuale") +
    coord_flip() +
    theme_bw() +
    custom_theme +
    ylim(0, 100))
    
}
```

## Generi e testi negativi a confronto

```{r echo=FALSE}
# Grafici per genere (i 10 più negativi)
neg_gen <- get_plot_pos_neg(sentiment_per_genre, "neg", "genres")
neg_gen +
  labs(
      title = "Generi con i testi più negativi",
  )
```

## Generi e testi positivi a confronto

```{r echo=FALSE}
# Grafici per genere (i 10 più positivi)
pos_gen <- get_plot_pos_neg(sentiment_per_genre, "pos", "genres")
pos_gen +
  labs(
      title = "Generi con i testi più positivi",
  )
```

## Artisti e testi negativi a confronto

```{r echo=FALSE}
# Grafici per artista (i 10 più negativi)
neg_art <- get_plot_pos_neg(sentiment_per_artist, "neg", "name", 
                            kind = "Artista")
neg_art +
  labs(
      title = "Artisti con i testi più negativi",
  )

```

## Artisti e testi positivi a confronto

```{r echo=FALSE}
# Grafici per artista (i 10 più positivi)
pos_art <- get_plot_pos_neg(sentiment_per_artist, "pos", "name", 
                            kind = "Artista")
pos_art +
  labs(
      title = "Artisti con i testi più positivi",
  )

```

## Community detection
### In che gruppi vengono divisi gli artisti?

```{r Individuazione delle community, include = FALSE, echo=FALSE, results=FALSE}
g_no_low_followers <- delete_vertices(g, V(g)$followers <= 80000)
c2 <- cluster_louvain(g_no_low_followers)

library(ggraph)
library(tidygraph)

tidy = as_tbl_graph(g)

set_graph_style()

tidy_g <- tidy %>%
  activate(nodes) %>%
  mutate(degree = centrality_degree()) %>%
  filter(degree > 15, followers > 80000) %>% 
  mutate(community = as.factor(group_louvain()))

ggraph(tidy_g) +
  geom_edge_link(aes(alpha = centrality_edge_betweenness()), 
                 show.legend = FALSE) +
  geom_node_point(aes(size = centrality_pagerank(), colour = community)) + 
  geom_node_text(aes(label = artist_name), repel = TRUE) +
  scale_colour_discrete(name="Community") +
  scale_size_continuous(name="PageRank") +
  legend_custom

# ggsave(filename = "test.tiff",  width = 25, height = 15, dpi=350)
unset_graph_style()
```
